臺灣高雄地方法院刑事判決　　　　　　　　　　　　九十二年度訴字第二三四四號
　　 公　訴　人　臺灣高雄地方法院檢察署檢察官
　　 被　　　告　乙○○
　　選任辯護人　劉新安律師
右列被告因違反毒品危害防制條例等案件，茲經檢察官提起公訴（九十二年度毒偵字
第一一二○六號），本院判決如左：
    主  文
乙○○明知為不實之事項，而使公務員登載於職務上所掌之公文書，足以生損害於公
眾及他人，處有期徒刑肆月，扣案之貼有乙○○照片之蔡水樹名義駕照壹張，沒收之
；又幫助意圖販賣而持有第二級毒品，處有期徒刑參年，第二級毒品甲基安非他命貳
拾伍包（淨重貳萬肆仟捌佰肆拾玖點伍柒公克）沒收銷燬之，門號00000000
0之行動電話壹支（含易付卡卡壹張）沒收之。應執行有期徒刑參年貳月，第二級毒
品甲基安非他命貳拾伍包（淨重貳萬肆仟捌佰肆拾玖點伍柒公克）沒收銷燬之，貼有
乙○○照片之蔡水樹名義駕照壹張及門號000000000之行動電話壹支（含易
付卡壹張），均沒收之。
    事  實
一、乙○○前因違反槍砲彈藥刀械管制條例案件，於民國八十七年九月二十九日經臺
    灣高等法院高雄分院，以八十七年度上易字第二一一八號判處有期徒刑一年確定
    （不構成累犯），猶不知悔改，復基於變造特種文書及行使該變造之特種文書之
    犯意，於八十八年間之某日，在其胞兄蔡水樹位於高雄縣鳳山市○○路一四○巷
    四十號之住處，竊取蔡水樹之國民身分證一張後（竊盜部分未據告訴），以換貼
    自己照片之方式，變造上開國民身分證，並於八十八年六月十日，持前開經變造
    之國民身分證至設於高雄縣鳳山市○○路三六一號交通部公路總局高雄區監理所
    ，委託不知情之姓名年籍不詳之代辦人員，以蔡水樹之普通小型車駕照遺失為由
    申請補發，並提供上其本身之相片，以供製作普通小型車駕駛執照之用，使該監
    理所不知情之公務員將蔡水樹普通小型車駕駛執照遺失補發之不實事項，登載於
    其職務上所掌之電磁紀錄準公文書上，並予以核發貼有乙○○照片之蔡水樹名義
    駕駛執照，足以生損害於蔡水樹、戶政機關對身分證件資料管理、監理機關對普
    通小型車駕駛執照及車籍資料管理的正確性，嗣乙○○隨即將該經變造之國民身
    分證一張，予以丟棄。
二、乙○○明知甲基安非他命依毒品危害防制條例第二條第二項第二款所規定之第二
    級毒品，竟為賺取新台幣（下同）二、三十萬元之報酬，而基於幫助意圖販賣而
    持有第二級毒品甲基安非他命之犯意，於九十二年五月二十日上午六、七時許，
    在高雄縣鳳山市家樂福鳳山五甲店附近，與攜帶第二級毒品甲基安非他命共二十
    五包（淨重二萬四千八百四十九點五七公克）之真實姓名、年籍均不詳綽號「麥
    可」之成年男子碰面，並一同前往至乙○○不知情胞姐郭蔡金里位於高雄市○○
    路一九四巷六弄二之二號住處，由該綽號「麥可」之成年男子在上址以全開報紙
    二十五張、半開報紙二張將前述第二級毒品甲基安非他命包好，置於紙箱內，並
    以衣服覆蓋，而藏置在該住處客廳旁最右邊的房間內，交由乙○○保管而持有之
    。嗣於同月二十四日九時四十五分許，在高雄市○○路一九四巷六弄二之二號為
    警查獲，並扣得前述第二級毒品甲基安非他命二十五包（淨重二萬四千八百四十
    九點五七公克）、乙○○所有供幫助意圖販賣而持有第二級毒品甲基安非他命之
    行動電話門號000000000之易付卡一張、行動電話門號0000000
    000之ＳＩＭ卡一張、包裝袋二十五、紙箱一個及報紙二十七張（全開二十五
    張、半開二張）、貼有乙○○照片之蔡水樹名義駕照一張。
三、案經臺灣雲林地方法院檢察署暨臺灣高雄地方法院檢察署指揮法務部調查局中部
    地區機動工作組、調查局高雄市調處、保安大隊第三總隊第二大隊第一中隊、豐
    原憲兵隊、內政部警政署刑事警察局八隊三組、高雄市政府警察局前鎮分局偵查
    起訴。
    理  由
一、變造特種文書、行使變造特種文書及使公務員登載不實部分：
    訊據被告乙○○，對於有於右揭時、地，竊取並變造蔡水樹所有之國民身分證後
    ，至交通部公路總局高雄區監理所，委託不知情之代辦人員，以蔡水樹普通小型
    車駕駛執照遺失為由申請補發，使該監理所不知情之公務員將蔡水樹普通小型車
    駕駛執照遺失補發之不實事項，登載於其職務上所掌之電磁紀錄準公文書上，並
    據以核發貼有乙○○照片之蔡水樹名義駕駛執照等事實，均坦承不諱，核與證人
    蔡水樹證述之情節大致相符，並有遭變造之國民身分證影本、駕駛執照、交通部
    公路總局高雄區監理所九十二年七月二十五日高監駕字第○九二○○三四二四八
    號函檢附汽車駕駛人異動歷史資料電腦查詢單各一份附卷可稽，足認被告自白與
    事實相符，是被告行使變造特種文書及使公務員登載不實犯行，事證已臻明確，
    洵堪認定，應依法論科。
二、幫助意圖販賣而持有第二級毒品部分：
  1.訊據被告固坦承有於前揭時、地，與真實姓名、年籍均不詳綽號「麥可」之成年
    男子將第二級毒品甲基安非他命寄放在其胞姐住處客廳旁最右邊房間內之事實，
    惟矢口否認有何幫助意圖販賣而持有第二級毒品甲基安非他命之犯行，辯稱：起
    先「麥可」要寄放東西時，伊並不知道那些是毒品，當伊發現是安非他命後，就
    叫他趕快拿走，伊並沒有販賣的意圖，只有幫助寄藏安非他命而單純持有而已云
    云。
  2.經查：
    (1)被告於九十二年五月二十日，隨同綽號「麥可」之成年男子攜帶第二級毒品甲
      基安非他命二十五包（淨重二四八四九‧五七公克）至其不知情胞姐郭蔡金里
      位於高雄市○○路一九四巷六弄二之二號住處，並由「麥可」以全開報紙二十
      五張、半開報紙二張將前述第二級毒品甲基安非他命包好，置於紙箱內，並以
      衣服覆蓋後，藏置在該住處客廳旁最右邊的房間內，並為警於同月二十四日九
      時四十五分許在高雄市○○路一九四巷六弄二之二號查獲，而扣得前述第二級
      毒品甲基安非他命共二十五包，而被告明知綽號「麥可」之成年男子藏置於其
      姐住處之物品，係第二級毒品甲基安非他命等情，業據被告坦承不諱，並有臺
      灣高雄地方法院檢察署檢察官實施逕行搜索指揮書、法務部調查局高雄市調處
      搜索暨扣押筆錄及扣押物品收據各一份在卷可稽，而藏放於上開處所之物品係
      第二級毒品甲基安非他命，數量計二十五包，淨重達二萬四千八百四十九點五
      七公克等情，亦有法務部調查局九十二年六月三日調科壹字00000000
      000號檢驗通知書一紙附卷可攷，是被告縱使起初並不知悉綽號「麥可」之
      成年男子係要寄放毒品，但當其發現「麥可」所寄放之物品係第二級毒品甲基
      安非他命時，卻仍然同意讓「麥可」予以寄放，則被告明知所寄放之物品係屬
      第二級毒品甲基安非他命卻仍持有之事實，足堪認定。
    (2)審酌施用毒品之人，每次施用毒品之數量約略為零點幾公克之微量，扣案之第
      二級毒品甲基安非他命重量高達二萬四千八百四十九點五七公克，足供超過百
      萬人次施用，是以扣案毒品數量之龐大，綽號「麥可」之成年男子持有前開毒
      品之意圖，當非在於供一己之吸食之用，衡情持有如此龐大數量之毒品，當需
      支付相當的代價與成本，「麥可」應無可能無償讓與他人，則「麥可」持有上
      開第二級毒品甲基安非他命之意圖，在於販賣牟利，應屬明顯，則以被告為成
      年人的智識經驗，自無不知之理。
    (3)又被告提供上開處所供綽號「麥可」之成年男子寄放上開毒品之報酬，為二十
      至三十萬元，而被告取得上開報酬，必需待該綽號「麥可」之成年男子將寄放
      之毒品全部取用完畢後，始行支付予被告，且該綽號「麥可」之成年男子需取
      用前開第二級毒品甲基安非他命時，會以不顯示來電號碼之電話與被告聯絡，
      約定取用毒品的時間與地點等情，業據被告於審理時、偵訊時及調查局詢問時
      ，分別自陳甚明（見九十二年十一月六日準備程序筆錄、九十二年度偵字第一
      一二○六偵查卷第三至四頁及第三十六頁），參以被告自陳「麥可」說三天後
      就會來拿走寄放之甲基安非他命等語（見本院卷之九十三年一月五日審判筆錄
      ），衡諸一般交易常情，二、三十萬元對於僅單純寄放物品數天之代價，顯屬
      過高，況綽號「麥可」之成年男子既然隨同被告至其胞姐住處藏置第二級毒品
      甲基安非他命，自然知悉該第二級毒品的藏置地點，若被告果真僅係單純提供
      處所供「麥可」藏置第二級毒品，「麥可」儘可自行到該址拿取所需之第二級
      毒品，何必於取用毒品時，再以不顯示來電之電話與被告約定取用的時間、地
      點，由被告將藏放於其胞姐住處之第二級毒品攜帶至約定地點？而被告亦願配
      合「麥可」的指令？斟酌「麥可」支付上開報酬的前提要件，在於將寄放之毒
      品取走，並非於寄放完畢時，即行支付報酬，足認被告認知「麥可」必需將所
      寄放之毒品出售換取現金後，始能將現金支付予被告，而被告為賺取二、三十
      萬元代價，雖明知「麥可」係意圖販賣而持有第二級毒品甲基安非他命，卻仍
      基於幫助之故意，為「麥可」保管上開第二級毒品甲基安非他命。
    (4)綜上所述，本案事證已臻明確，被告幫助意圖販賣而持有第二級毒品甲基安非
      他命犯行，洵堪認定，應予依法論科。
三、核被告乙○○所為，係犯刑法第二百十六條、第二百十二條之行使變造特種文書
    罪、刑法第二百十四條、第二百二十條使公務員登載不實罪及刑法第三十條第一
    項、毒品危害防制條例第五條第二項之幫助意圖販賣而持有第二級毒品罪。被告
    利用不知情之代辦員使高雄區監理所承辦公務員將蔡水樹普通小型車駕駛執照遺
    失補發之不實事項輸入電腦，登載於其職務上所掌之電磁紀錄，並據以發給貼有
    被告相片之不實普通小型車駕駛執照，為間接正犯。被告幫助綽號「麥可」之成
    年男子犯意圖販賣而持有第二級毒品罪，為從犯，應依刑法第三十條第二項之規
    定，按正犯之刑減輕之。又變造特種文書之低度行為，為行使變造特種文書之高
    度行為所吸收，不另論罪。而被告所犯上開行使變造特種文書與使公務員登載不
    實等罪間，有方法、目的之牽連關係，應從較重之使公務員登載不實罪處斷。另
    被告就所犯刑法第二百十四條使公務員登載不實罪及刑法第三十條第一項、毒品
    危害防制條例第五條第二項之幫助意圖販賣而持有第二級毒品罪間，犯意各別，
    行為互殊，應予分論併罰。
四、公訴意旨認被告與綽號「麥可」之成年男子間，就意圖販賣而持有第二級毒品甲
    基安非他命犯行有犯意之聯絡與行為之分擔，而為共同正犯，固非無見。惟綽號
    「麥可」之成年男子並未到案，而被告係為賺取二、三十萬元之代價而幫助綽號
    「麥可」之成年男子保管持有上開第二級毒品甲基安非他命，被告本身並無將持
    有之第二級毒品甲基安非他命予以販賣之意圖，已如前述，此外並無其他積極證
    據足資證明被告與綽號「麥可」之成年男子有共同意圖販賣而持有第二級毒品之
    犯意聯絡與行為分擔，自無法遽為被告不利之認定，惟其基本事實同一，起訴法
    條亦無違誤，本院自得不變更起訴法條而予審理（司法院七六廳刑一字第一九八
    三號法律問題參照）。
五、爰審酌被告變造其胞兄蔡水樹所有國民身分證及使公務員將不實之事項登載於職
    務上所掌管之準公文書上，不僅損害文書在社會上的公信力，更造成戶政、監理
    機關讀戶籍資料與車籍資料管理上的不正確，而毒品甲基安非他命足以使購買施
    用者導致精神障礙、性格異常，甚至造成生命危險之成癮性，且國內毒品施用氾
    濫日益嚴重，治安機關對查緝毒品工作，無不嚴加執行，此為眾所皆知之事，被
    告竟為獲金錢，而基於幫助綽號「麥可」男子意圖販賣而持有第二級毒品甲基安
    非他命，且持有數量之龐大，如以每人每次零點幾公克施用數量計算，足供超過
    百萬人次施用，倘若未經查獲而使毒品流入市面，勢將嚴重國人之身心健康，並
    危害國內社會安寧秩序，惟念被告對大部分犯行均坦承不諱態度尚可等一切情狀
    ，分別量處如主文第一項所示之刑，並定應執行之刑。被告與辯護人雖然對科刑
    範圍分別表示以一年多、一年十月為適當，惟本院認被告並非單純持有第二級毒
    品，已如前述，核其情節，被告與辯護人科刑範圍意見尚屬過輕，尚有未洽。
六、被告雖請求本院依毒品危害防制條例第十七條，減輕其刑，而依該條之規定：犯
    第五條第二項之罪，供出毒品來源，因而破獲者，得減輕其刑。惟查，被告於九
    十二年五月二十四日，在高雄市○鎮區○○路一九四巷六弄二之二號，為警查獲
    第二級毒品甲基安非他命二十五包（淨重二萬四千八百四十九點五七公克）後，
    被告雖供稱扣案之第二級毒品來為綽號「麥可」之成年男子所交付，並提供該綽
    號「麥可」之成年男子可能的年籍資料供追查，惟經法務部調查局高雄市調查處
    比對通聯紀錄及至現場勘查，並無具體結果，亦無其他查證路線以追查該綽號「
    麥可」之成年男子，有法務部調查局高雄市調查處九十二年十二月一日高市緝字
    第○九二六八七○一○二○號函附卷足憑，是被告雖供出毒品來源，但卻未因而
    有所破獲，故並不符毒品危害防制條例第十七條減輕其刑之要件，爰未依被告之
    請求減輕其刑，併此指明。
七、扣案之第二級毒品甲基安非他命共二十五包（淨重二萬四千八百四十九點五七公
    克），為查獲之毒品，應依毒品危害防制條例第十八條第一項前段規定，不問屬
    於犯人與否，均一併宣告沒收銷毀之，至於送鑑耗損之甲基安非他命，既已滅失
    ，自無庸再予宣告沒收銷燬之必要，併此敘明。扣案之貼有乙○○照片之蔡水樹
    名義駕照一張，係被告觸犯使公務員登載不實罪所得之物，爰依刑法第三十八條
    第一項第三款規定，宣告沒收，另門號000000000之行動電話一支（含
    易付卡一張）係被告所有，且係用以與「麥可」聯絡之通訊工具，而供幫助意圖
    販賣而持有第二級毒品甲基安非他命之用，業據被告供明在卷，雖該行動電話並
    未經扣案（易付卡則經扣押在案），但並無證據證明業已滅失，爰依刑法第三十
    八條第一項第二款之規定，予以宣告沒收。至於被告用以變造蔡水樹國民身分證
    之照片，雖係被告所有且供犯罪所用之物，但經被告予以丟棄，且無證據證明尚
    屬存在，自無庸宣告沒收，而扣案之行動電話門號0000000000之ＳＩ
    Ｍ卡一張，雖為被告所有，但非供本件犯罪之用，亦非本件犯罪所得之物，而報
    紙二十七張（全開二十五張、半開二張），雖係供本件犯罪之用，但為被告姊夫
    所有，亦經被告陳明在卷，依法不得宣告沒收。末查，包裝袋二十五個固為綽號
    「麥可」之成年男子所有，但幫助犯僅係對於犯罪構成要件以外行為為加工，並
    無共同犯罪之意思，自不適用責任共同原則，因此對於正犯「麥可」所有供犯罪
    所用之物，自無於本案諭知沒收之餘地。
據上論斷，應依刑事訴訟法第二百九十九條第一項前段，刑法第十一條、第三十條、
第二百二十條、第二百十四條、二百十六條、第二百十二條、第五十五條、第五十一
條第五款、第三十八條第一項第二款、第三款，毒品危害防制條例第五條第二項、第
十八條第一項前段，罰金罰鍰提高標準條例第一條前段，判決如主文。
本案經檢察官甲○○到庭執行職務。
中      華      民      國    九十三    年      一     月      十九     日
                                臺灣高雄地方法院刑事第十一庭
                                    審判長法官  徐美麗
                                          法官  鄭詠仁
                                          法官  高增泓
右正本證明與原本無異。
如不服本判決，應於判決送達後十日內，向本院提出上訴狀。
                                        書記官  陳威志
中    華    民    國      九十三      年      一      月      十九      日
附錄本案論罪科刑法條全文：
刑法第二百一十四條
(使公務員登載不實罪)
明知為不實之事項，而使公務員登載於職務上所掌之公文書，足以生損害於公眾或他
人者，處三年以下有期徒刑、拘役或五百元以下罰金。
刑法第二百一十六條
(行使偽造變造或登載不實之文書罪)
行使第二百十條至第二百十五條之文書者，依偽造、變造文書或登載不實事項或使登
載不實事項之規定處斷。
刑法第二百一十二條
(偽造變造特種文書罪)
偽造、變造護照、旅券、免許證、特許證及關於品行、能力服務或其他相類之證書、
介紹書，足以生損害於公眾或他人者，處一年以下有期徒刑、拘役或三百元以下罰金
。
毒品危害防制條例第五條
意圖販賣而持有第一級毒品者，處無期徒刑或十年以上有期徒刑，得併科新臺幣七百
萬元以下罰金。
意圖販賣而持有第二級毒品者，處五年以上有期徒刑，得併科新臺幣五百萬元以下罰
金。意圖販賣而持有第三級毒品者，處三年以上十年以下有期徒刑，得併科新臺幣三
百萬元以下罰金。
意圖販賣而持有第四級毒品或專供製造、施用毒品之器具者，處一年以上七年以下有
期徒刑，得併科新臺幣一百萬元以下罰金。
